臺灣高等法院臺南分院刑事判決
111年度上訴字第146號
上  訴  人  
即  被  告  蔡得豪



選任辯護人  蘇文斌律師（法扶律師）
上列上訴人即被告因毒品危害防制條例案件，不服臺灣臺南地方
法院110年度訴字第797號中華民國110年11月25日第一審判決（
起訴案號：臺灣臺南地方檢察署110年度偵字第6696號、第2195
號），提起上訴，本院判決如下：
    主      文
上訴駁回。
    事實及理由
壹、上訴得明示僅就判決之刑、沒收或保安處分一部為之。刑事
    訴訟法第348條第3項定有明文。而為尊重當事人設定攻防之
    範圍，並減輕上訴審審理之負擔，容許上訴權人僅針對刑、
    沒收或保安處分一部提起上訴，其未表明上訴之認定犯罪事
    實部分，則不在第二審之審判範圍。如為數罪併罰之案件，
    亦得僅針對各罪之刑、沒收、保安處分或對併罰所定之應執
    行刑、沒收、保安處分，提起上訴，其效力不及於原審所認
    定之各犯罪事實，此部分犯罪事實不在上訴審審查範圍（11
    0年6月16日修正理由參照）。本件被告僅就原判決所處之刑
    部分提起上訴，業經本院與被告及辯護人確認在卷（本院卷
    第89頁、100頁），是原判決關於犯罪事實及沒收部分，不
    在本院審理範圍。
貳、本判決書關於犯罪事實、證據及理由部分，引用原審判決書
    之記載（如附件）。
參、被告上訴意旨略以：一、被告雖曾有施用毒品、恐嚇取財前
    科，本案屬累犯，然依司法院大法官釋字第775號解釋，如
    不分情節一律加重本刑，違反比例原則，應裁量是否加重最
    低本刑，被告販賣第二級毒品，其行為態樣之罪質與上開構
    成累犯案件顯不相同，無依累犯加重其刑之必要。二、販賣
    第二級毒品與宋兆宇部分，係宋兆宇代被告照顧女友之子女
    後，向被告索要代價，被告隨手以毒品代替之，犯罪動機與
    違法態樣顯然較一般販賣毒品為輕，販賣與郭義豪部分，僅
    新臺幣（下同）1仟元，金額不大，原判決以被告符合毒品
    危害防制條例第17條第2項規定減刑後，並無法重情輕之感
    ，未依刑法第59條規定酌減其刑，有所不當。三、被告另有
    其他販毒案件審理中，將來定刑可能會很重，請求從酌減後
    從輕量刑，避免後續合併定應執行刑刑期過重等語。
肆、經查：　　
一、原判決以被告販賣第二級毒品甲基安非他命2次犯行，事證
    明確，比較新舊法後，適用民國109年7月15日修正生效前毒
    品危害防制條例第4條第2項之販賣第二級毒品罪，並說明㈠
    被告本件構成累犯（原判決關於構成累犯之前科紀錄記載有
    誤，應予更正如下所述），及依刑法第47條第1項累犯規定
    加重其刑之理由（有期徒刑及罰金刑部分）。㈡被告於偵查
    及審判中自白，依修正前毒品危害防制條例第17條第2項規
    定減輕其刑，並先加後減之。㈢本件並未因被告之供述而查
    獲毒品來源某甲、某乙，有臺南市政府警察局第五分局110
    年9月30日南市警五偵字第1100526850號函可參，無毒品危
    害防制條例第17條第1項減輕或免除其刑規定之適用。㈣被告
    為智識健全之成年人，對政府嚴格查緝販賣毒品之行為，自
    無不知之理，其明知販毒為法所嚴禁，竟仍為本案販毒行為
    ，危害社會治安及國民健康，在客觀上顯不足引起一般同情
    。況被告除本案外，尚有其他販毒案件仍在審理中，顯見其
    並非單純偶一從事販毒之人，且其依被告之前案紀錄所示，
    其先前曾因施用第二級毒品等案件經法院判處罪刑並入監執
    行，竟再為本案販賣毒品犯行，其顯未因前案刑之執行而獲
    有警惕，反而一再接觸毒品，甚至變本加厲從事販毒行為，
    所為自難認有何值得同情之處。復以被告所犯修正前販賣第
    二級毒品罪之最低法定本刑為7年以上有期徒刑，經前揭法
    定刑之加減後，處斷刑度為有期徒刑3年7月以上，嚴峻程度
    已較為和緩，難認有情輕法重之情，且別無其他可憫實據，
    無再依刑法第59條規定酌減其刑之餘地。㈣量刑部分審酌被
    告前有施用毒品、竊盜、藏匿人犯、偽造文書、恐嚇取財等
    犯罪前科，其明知第二級毒品甲基安非他命具成癮性，竟貪
    圖一己私利，無視國家杜絕毒品犯罪之禁令而為本案販賣第
    二級毒品犯行，足令購毒者沉迷毒癮無法自拔，助長施用毒
    品歪風，甚至引發各式犯罪，於社會治安及國民健康均有相
    當負面影響，行為實有不當；惟念被告為警查獲後迄審理終
    結前均坦承犯行，尚具悔意，且本案販賣之毒品數量、價格
    非鉅、販賣次數、對象非眾；兼衡其自陳為○○畢業之智識程
    度，未婚，無子女，曾從事○○○，日薪約0仟至0仟0佰元，無
    人需其扶養之家庭生活狀況等一切情狀，就2次販賣第二級
    毒品犯行，均量處有期徒刑3年7月，並定應執行刑為有期徒
    刑3年8月。核其量刑基礎及所依據之事實理由，並無何違誤
    之處。
二、累犯之立法意旨，在於行為人前已因犯罪而經徒刑執行完畢
    或一部之執行赦免後，理應產生警惕作用，返回社會後能因
    此自我控管。於行為人故意再犯有期徒刑以上之罪之情形，
    其對於刑罰之反應力顯然薄弱，乃由法院裁量是否加重最低
    本刑，以符罪刑相當之原則，非必以前後所犯兩罪須為同一
    罪名，或所再犯之罪其罪質與前罪相同或相類之犯行為必要
    （最高法院110年度台上字第5204號判決意旨參照）。查：
㈠、被告前因恐嚇取財案件，經原審法院以104年度簡字第1992號
    判決判處有期徒刑4月確定，又因違反毒品危害防制條例案
    件，經同法院以101年度簡字第1212號、101年度易字第1060
    號決判各判處有期徒刑3月確定，嗣以105年度聲字第752號
    裁定定應執行刑為有期徒刑8月確定，於105年12月26日因縮
    短刑期執行完畢。另因違反毒品危害防制條例案件，經原審
    法院分別以106年度簡字第1828號、第2281號、第3285號判
    決各判處有期徒刑4月、5月、6月確定，並以106年度聲字第
    2436號裁定應執行有期徒刑1年確定，於108年4月24日執行
    完畢（與另案合併假釋，於假釋出監前執行完畢，詳下所述
    ），被告於執行完畢後之5年內，故意再犯本件有期徒刑以
    上之罪，均為累犯。至於被告前因違反毒品危害防制條例案
    件，經原審法院以104年度簡字第1298號、1676號判決各判
    處有期徒刑6月確定，經同法院以105年度聲字第752號裁定
    定應執行刑為有期徒刑10月確定（原判決就此部分誤載為與
    上開有期徒刑8月接續執行，並於105年12月26日執行完畢，
    應予更正），另又因竊盜案件，經原審法院以107年度易緝
    字第12號判決判處有期徒刑10月確定，上開案件另經原審法
    院以107年度聲字第1680號裁定定應執行刑為有期徒刑1年6
    月確定（指揮書執行日期為108年4月25日至108年12月24日
    ），與前開經原審法院以106年度聲字第2436號裁定應執行
    有期徒刑1年之案件（指揮書執行日期為107年4月26日至108
    年4月24日）接續執行後，108年8月29日假釋出監，假釋嗣
    經撤銷，殘刑9月14日於111年1月17日執行完畢，是原審法
    院107年度聲字第1680號裁定部分所定之應執行刑部分，於
    本件犯行不構成累犯，併予敘明。
㈡、司法院大法官釋字第775號解釋，就刑法第47條第1項累犯加
    重其刑規定宣告違憲部分，乃針對不分情節輕重一律加重，
    導致刑罰超過被告所應負擔罪責之個案，並賦予法院個案審
    酌是否加重之義務，並非謂一律不得依累犯規定加重其刑。
    而累犯加重其刑目的在於反應被告對於刑罰反應力是否薄弱
    ，並兼顧對人身自由限制之罪刑相當原則，至於構成累犯之
    前科紀錄，是否與本案具有罪質相同之特性，固然為法院審
    酌受否加重之考量因素，然亦非為絕對必要因素，本件原判
    決業已說明依累犯加重其刑之理由，本院並斟酌被告上開構
    成累犯案件，多為施用毒品案件，而施用毒品者原為毒品犯
    罪鏈之末端，兼有毒品犯罪受害者之本質，然如由施用者轉
    變為散播者，其犯罪行為即具有社會危害性，其刑罰之量處
    ，即不能再以被告矯正可能性為唯一考量，仍因兼顧其犯罪
    行為所生之法益侵害，並反應刑罰防衛社會之功能，本件被
    告於施用毒品之餘，又將毒品販賣他人，顯見其販賣毒品犯
    罪與自身施用毒品之惡習具有牽連關係，則被告已因施用毒
    品屢經判處徒刑確定並執行完畢，仍無法停止沾染毒品，一
    再涉入毒品犯罪，其對於刑罰反應力確屬薄弱，又被告本件
    已因偵審自白減輕其刑，法定最低刑度已大幅降低，縱使依
    累犯規定加重其刑，亦無何導致刑罰超過所應負擔罪責之情
    況，是原判決依累犯加重其刑，尚無何違誤之處。
三、被告雖主張本件應依刑法第59條規定酌減其刑，然被告本件
    已因符合修正前毒品危害防制條例第17條第2項規定而減輕
    其刑，其減輕後之法定最低刑度與原法定最低刑度相差甚遠
    ，已難認有何情輕法重之情況，且被告行為後，毒品危害防
    制條例第4條第2項業經修正，法定最低刑度提高為有期徒刑
    10年，其修法理由明指，第二級毒品日益氾濫，原法定刑度
    無法有效遏止第二級毒品之散播，因而修法提高法定刑，顯
    見修正前毒品危害防制條例第4條第2項之法定刑度，並無過
    重之情況，導致無法發揮刑罰防衛社會之功能，是如個案中
    並無特殊違反公平原則之情況，本無援引刑法第59條規定酌
    減其刑之必要，至於上訴意旨所稱被告販賣規模、動機等因
    素，本已為原判決於量刑時所斟酌考量，縱使考量該等情狀
    ，亦無依刑法第59條規定酌減其刑之必要。
四、原判決就量刑部分，已依刑法第57條規定審酌各項量刑相關
    證據，並說明其量刑之理由，而本件依累犯規定加重其刑後
    ，再適用修正前毒品危害防制條例第17條第2項規定減輕其
    刑，其法定最低刑度即為有期徒刑3年7月，原判決就被告2
    次販賣毒品犯行均量處法定最低刑度，且就2罪定應執行刑
    為有期徒刑3年8月，顯已屬從輕量處，並無何過重之可言。
五、綜上，原判決並無上訴意旨所指違法或不當之處，被告上訴
    請求減刑並改判較輕之刑，為無理由，應予駁回。
伍、應適用之程序法條：刑事訴訟法第368條、第373條。
本案經檢察官許家彰提起公訴、檢察官陳昱旗到庭執行職務。　
中　　華　　民　　國　　111 　年　　4 　　月　　12　　日
                  刑事第一庭    審判長法　官  楊清安
                                      法　官  陳顯榮
                                      法　官  蕭于哲
以上正本證明與原本無異。
如不服本判決應於收受送達後20日內向本院提出上訴書狀，其未
敘述上訴理由者，並得於提起上訴後20日內向本院補提理由書（
均須按他造當事人之人數附繕本）「切勿逕送上級法院」。
　　　　　　　　　　　　　　　　　　　書記官  鄭信邦　　
中　　華　　民　　國　　111 　年　　4 　　月　　12　　日
附錄本案論罪科刑法條全文
修正前毒品危害防制條例第4條第2項
製造、運輸、販賣第二級毒品者，處無期徒刑或七年以上有期徒
刑，得併科新臺幣一千萬元以下罰金。